Inventaris van het archief van de Memorie en Stichtingen in de Sint Jacobs Kerk
Nationaal Archief, Den Haag
Kloosters Delfland: Memories etc. St. Jacobskerk 's-Gravenhage
Kloosters Delfland / St. Jacobskerk
1421-1596
36033
0.30 meter; 166 inventarisnummers.
Nationaal Archief, Den Haag
St. Jacobskerk te 's-Gravenhage, ca. 1400-1596
De memoriemeesters van de Sint Jacobskerk waren belast met het beheer van schenkingen gedaan door de gelovigen voor hun zieleheil en andere inkomsten verkregen uit bijdragen aan de Heilige Geest, het Heilig Kruisgilde, het Sacramentsgilde, het O.L. Vrouwengilde en het Maria Magdalenagilde. De goederen werden na de Hervorming, evenals de vicariegoederen, niet als kerkelijke, doch als geestelijke behandeld en kwamen onder het beheer van door de Staten aangestelde ontvangers. Het archief bevat stukken van de rentmeester van de memorie betreffende inkomsten en uitgaven, eigendomsbewijzen van landerijen en huizen, kaarten, verkoopakten, huurcedels, rentebrieven en andere inschulden en akten van stichtingen van vicariën en officies. Ook is er een uitgebreide regestenlijst aanwezig.
Archiefvorming
Geschiedenis van de archiefvormer
Anders dan de kerkmeesters, burgerpersonen, benoemd door den patroon of door het plaatselijk bestuur en daaraan, ook na de Hervorming, rekenplichtig, waren de memoriemeesters priesters. Zij waren belast met de uitvoering van kerkelijke plechtigheden voor de zielen van overledenen, die daartoe bij hun leven schenkingen aan de memorie hadden gedaan, terwijl een van hen als rentmeester of dienaar van de memorie het beheer der inkomsten onder zich had. Deze genoot daarvoor het batig saldo, hetgeen in 1566 ruim 28 pond bedroeg. De inkomsten werden verkregen, behalve uit genoemde schenkingen uit bijdragen van den Heiligen Geest, het Heilig-Kruisgilde, het Sacramentsgilde, het O.-L.-Vrouwengilde en het Maria-Magdalenagilde. In 1566 bedroegen de gezamelijke inkomsten 1135 pond 4 schelling 4 stuivers. De goederen werden na de Hervorming evenals de vicariegoederen, niet als kerkelijke, doch als geestelijke behandeld en kwamen onder het beheer van door de Staten aangestelde ontvangers.
De statuten, opgenomen in het cartularium (Inv. no. 1), geven eenigszins een denkbeeld van de samenstelling der memorie. Behalve den parochiepastoor en zijn kapelaan (den kapelaan, later pastoor van Eikenduinen), waren leden een zestiental priesters, die in het bezit moesten zijn van een beneficie in de kerk. Omtrent niet gebenificieerde officianten, werd na veel oneenigheden in 1457 bepaald, dat zij geen deel zouden hebben aan de memoriegelden. De socii moesten in den Haag wonen en mochten geen reguliere geestelijken zijn, behalve den pastoor en den kapelaan, die uit de abdij van Middelburg werden genomen en dus van de Premostratenser orde waren. Jaarlijks werd een der leden tot rentmeester gekozen, die de inkomsten inde en op memoriedagen ieder zijn 'psallariuni competens' gaf.
Geschiedenis van het archiefbeheer
De verwerving van het archief
De rechtstitel is (nog) onbekend
Het archiefblok bevat archiefstukken onder verschillende rechtstitels verworven.
3.18
Aanwijzingen voor de gebruiker
Openbaarheidsbeperkingen
Volledig openbaar
Materiële beperkingen
Aanvraaginstructie
Openbare archiefstukken kunnen online worden aangevraagd en gereserveerd. U kunt dit ook via de terminals in de studiezaal van het Nationaal Archief doen. Om te kunnen reserveren dient u de volgende stappen te volgen:
U maakt een profiel aan op www.gahetna.nl, en logt vervolgens in
Via de archiefinventaris (alleen de beschrijvingen met rode nummers) selecteert u het gewenste archiefstuk door op de knop 'Reserveren' te klikken
In het volgende scherm geeft u aan op welke dag u het archiefstuk wilt inzien
Indien u zich bevindt in de studiezaal en een tafelnummer heeft ontvangen kunt u dit nummer vermelden. Als u geen tafelnummer heeft kunt u tafelnummer 777 laten staan
Vervolgens bevestigt u uw reservering door deze te versturen.
Verwant materiaal
Beschikbaarheid van kopieën
Bijlagen
Concordans
In 2010 zijn de twee regestenlijsten die onderdeel van deze toegang waren, samengevoegd. Bij die gelegenheid zijn de regesten opnieuw genummerd.
Regesten in de oorspronkelijke inventaris
1 23
2 25
3 34
4 40
5 42
6 56
7 77
8 79
9 101
10 105
11 109
12 111
13 120
14 133
15 137
16 138
18 139
17 140
19 149
20 150
21 151
22 152
23 154
24 157
25 159
26 164
27 168
28 172
29 174
30 175
31 176
32 177
33 178
34 180
35 181
36 188
38 189
37 190
39 192
40 193
41 194
42 195
43 197
44 200
45 201
46 204
47 205
48 207
49 208
50 209
51 210
52 211
53 216
54 219
55 220
56 222
57 223
58 224
59 226
60 227
61 228
62 229
63 230
64 232
65 234
66 235
67 236
68 237
69 238
70 239
71 240
72 241
74 242
73 243
75 244
76 245
77 246
78 247
79 248
80 249
81 251
82 253
83 254
84 255
85 257
86 258
87 260
88 262
89 264
90 265
91 267
92 268
93 269
94 270
95 271
96 273
97 274
98 275
99 276
101 277
100 278
102 279
103 280
104 281
105 282
106 283
107 284
108 285
109 286
110 287
111 288
112 289
113 290
114 291
115 292
116 293
117 295
118 296
119 297
120 298
121 299
122 300
123 301
124 302
125 303
126 304
127 305
128 306
129 307
130 308
Regesten in het supplement op de inventaris
1 1
2 2
3 3
4 4
5 5
6 6
7 7
8 8
9 9
10 10
12 11
11 12
13 13
14 14
15 15
16 16
17 17
18 18
19 19
20 20
21 21
22 22
23 24
24 26
25 27
26 28
27 29
28 30
29 31
30 32
31 33
32 35
33 36
34 37
35 38
36 39
37 41
38 43
39 44
40 45
41 46
42 47
43 48
44 49
45 50
46 51
47 52
48 53
49 54
50 55
51 57
52 58
53 59
54 60
55 61
56 62
57 63
58 64
59 65
60 66
61 67
62 68
63 69
64 70
65 71
66 72
67 73
68 74
69 75
70 76
71 78
72 80
74 81
73 82
75 83
76 84
77 85
78 86
79 87
80 88
81 89
82 90
83 91
84 92
85 93
86 94
87 95
88 96
89 97
90 98
91 99
92 100
93 102
95 103
94 104
96 106
97 107
98 108
99 110
100 112
101 113
102 114
103 115
104 116
105 117
106 118
107 119
108 121
109 122
110 123
111 124
112 125
113 126
114 127
115 128
116 129
117 130
118 131
119 132
120 134
121 135
122 136
123 141
124 142
125 143
126 144
127 145
128 146
129 147
130 148
131 153
133 155
132 156
134 158
135 160
136 161
137 162
138 163
139 165
140 166
141 167
142 169
143 170
144 171
145 173
146 179
147 182
148 183
149 184
149a 185
150 186
151 187
152 191
153 196
154 198
155 199
156 202
157 203
158 206
159 212
160 213
161 214
162 215
163 217
164 218
165 221
166 225
167 231
168 233
169 250
170 252
170a 256
171 259
172 261
173 263
174 266
175 272
176 294
Beschrijving van de series en archiefbestanddelen
- Memorie, A
  - Het beheer in het algemeen., I.
    - Memorieboek van de St. Jacobskerk, geschreven door Huich Jans zoon, rentmeester van de memorie., 1560; 1; 1 deel
      De inhoud bestaat uit roosters van te verrichten plechtigheden; achterin eene lijst van de memoristen over de jaren 1560-1564.
      Voorheen bekend als inv.nr. 1*
    - Cartularium, bevattende akten van 1366-1578. 1 deel. Met inliggend eedsformulier behoorende bij fo. V verso., 1A
      Dit cartularium is, naar het schrift te oordeelen, aangelegd in de tweede helft van de 15e eeuw. De eerste twintig bldz. bevatten statuten en wijzigingen daarvan, benevens een reglement voor de bibliotheek; de overige akten zijn uitsluitend rentebrieven.
    - Boekje, houdende specificatie der geregelde uitgaven en inkomsten, geschreven door de rentmeester., (1566); 2; 1 katern
      Dit inventarisnummer is alleen als kopie te raadplegen.
      Dit boekje - een octavo van papier, gehecht in een perkamenten omslag, gesneden uit een blad kerkelijke muziek uit het laatst der 15de eeuw - is geschreven met dezelfde hand als Inv. no. 1.
  - Landerijen en Huizen., II.
    - in en bij den Haag., a.
      - Kaart van een stuk weiland achter de tweede woning Bezuiden hout, ten verzoeke van de memorieheeren gemeten door Jacob Coenraedtsz., landmeter., 1569; 3; 1 kaart
      - Kaart van twee stukken land aan den Denneweg, ten verzoeke van de memorieheeren gemeten door Jacob Coenraedts, landmeter., 1569; 4; 1 kaart
      - Kaart van twee stukken weiland, gelegen resp. aan de Hoefkade en aan den Buurweg, ten verzoeke van de memorieheeren gemeten door Jacob Coenraedts, landmeter., 1569; 5; 1 kaart
      - Kaart van drie stukken weiland, gelegen Benoorden hout, ten verzoeke van de memorieheeren gemeten door Jacob Coenraedts, landmeter., 1569; 6; 1 kaart
      - Eigendomsbewijs van een huis, afkomstig van de Heilige Geestmeesters., 1458; 6A; 1 charter
        regest nr. 83
        83 1458 Januari 30
        Schepenen in den Hage oorkonden, dat de Heilige-Geestmeesters verkopen aan de priesters van de memorie in den Hage een huis op de Geest in de Faynsstraat.
        Gescreven upten XXXsten dach in Januario int jair ons Heren M CCCC acht ende vijftich.
        Oorspr. (Inv. no. 6A). Het schependomszegel verloren.
      - Eigendomsbewijs voor Steffen Dircxzoen van vijf stukken land, tezamen groot omstreeks 20 hot, afkomstig van Machtelt van Borns., 1463; 6B; 1 charter
        regest nr. 89.1
        89.1 1463 december 27
        Schepenen in den Hage, oorkonden, dat Machtelt van Born aan Steffen Dircxzoen vijf stukken land heeft verkocht tezamen omstreeks 20 hont groot bij "Zuudenhout".
        Gescreven upten XXVIIsten dach in Decembri int jair ons Heeren dusent vierhonder drie ende tsesistich.
        Oorspr. (Inv. no. 6B).Met het gemeen schepenzegel in groen was, licht geschonden.
        In dorso staat o.m.: "III marghen II honts van Mat van Born. Item deser brieff van desen twintich hont zijn ons ghegeven ende bewesen voer drie memorien te weeten van Willem R[..]er, van Bettgen Steffens ende van Arent Wolbrantszoon ende Fije sijn wijff"
      - Eigendomsbewijs voor Costijn van der Beeck van 4 ½ hont 5 roeden land, afkomstig van Geryt Potter van der Loo., 1466; 7; 1 charter
        regest nr. 109
        109 1466 Juli 27
        Geryt Potter van der Loo verkoopt aan Costijn van der Beeck 41/2 hont en 5 roeden land aan de noordzijde van het Hagebosch.
        Den XXVIIen dach in Julio in 't jair ons Heren duysent vierhondert ses ende tsestich.
        Oorspr. (Inv. no. 7). Met een rest van het zegel van Dirc Potter van der Loo, broeder van de oorkonder, in groene was.
      - Eigendomsbewijs van twee stukken land, groot 1, en ½ morgen land, afkomstig van Dirc Willem Geryts zoon., 1479; 8; 1 charter
        regest nr. 138
        138 1479 Februari 1
        Schepenen van den Hage oorkonden, dat Dirc Willem Geryts zoon aan de priesters van de memorie aldaar verkoopt 1 morgen land, gelegen aan de zuidzijde van het bosch en aan de westzijde van den Denewech, en 1/2 morgen land benoorden hout.
        Gescreven upten eersten dach in Februari int jair ons Heeren M CCCC negen ende tseventich.
        Oorspr. (Inv. no. 8). Met geschonden gemeen schepen zegel in groene was.
      - Stukken betreffende den eigendom van een huis en erf, afkomstig van Aernt de Kock., 1483; 9; 2 charters
        regesten nrs. 149 en 150
        150 1483 Augustus 13
        Schepenen in den Hage oorkonden, dat Aernt die Koek, priester, aan de memoriepriesters in den Hage heeft gegeven een huis en erf in de Toornstraet op voorwaarden, vermeld in zeker instrument.
        Gescreven opten XIIIsten dach in Augusto int tjair ons Heeren M CCCC drie ende tachtich.
        Oorspr. (Inv. no. 9). Het schependomszegel verloren.
        149 1483 Augustus 13
        Notaris Florentius de Dam instrumenteert, dat Arnoldus Cock bij gift onder de levenden heeft geschonken aan de memoriemeesters van de. kerk in Haga een huis met erf in de Toornstraet met de bepaling, dat hij het huis gedurende zijn leven zal onderhouden, de jaarlijksche lasten, die er op rusten, zal aflossen en het niet met nieuwe zal bezwaren.
        Acta fuerunt hec in dicta ecclesia Hagensi sub anno indictione mense die hora et pontificatu quibus supra (anno a nativitate Eiusdem millesimo quadringentesimo octuagesimo tertio indictione prima mensis vero Augusti die tertiadecima hora nonarum vel quasi pontificatus sanctissimi in Christo patris ac domini nostri domini Sixti divina providentia pape quarti anno duodecimo.
        Oorspr. (Inv. no. 9). Met signatuur van den notaris.
        In dorso staat: Van Pieter Jonasz. huys opten hoeck vant Lombertstraetgen.
      - Eigendomsbewijs voor Kunyer van Levendael van 14 hont land, afkomstig van Adriaen Jacobs zoon en Cornelis Geryts zoon., 1485; 10; 1 charter
        regest nr. 152
        152 1485 Maart 16
        Schepenen in den Hage oorkonden, dat Adriaen Jacobs zoon en Cornelys Geryts zoon verkoopen aan Kunyer van Levendael 14 hout land bij zuiden hout.
        Gescreven opten XVIsten dach in Maerte int jaer ons Heeren M CCCC vijf ende tachtich.
        Oorspr. (Inv. no. 10). Met geschonden gemeen schepenzegel in groene was.
        "In dorso staat: ""Bruickt meester Nicasius Haddeman om XVI pond ende een paer capoenen van X sch. Lest gebruict by Pieter Cornelis' zoon ofte Adriaen Sebastiaens zoon Varwer ende es anno XCV gecocht by Jan Hermans zoon van Middelcoop met een opgehouden rente ts jaars van XL gulden."""
      - Eigendomsbewijs voor heer Adriaen Jans zoon, priester, van een huis en erf., 1498; 11; 1 charter
        regest nr. 181
        181 1498 Maart 4
        Schepenen in den Hage oorkonden, dat Jan van Remonde verkocht heeft aan heer Adriaen Jans zoon, priester, een huis en erf in de Vleersteech.
        Gescreven upten vierden dach in Maerte int jair ons Heeren M CCCC acht ende tnegentich.
        Oorspr. (Inv. no. 11). Met geschonden gemeen schepenzegel in groene was.
      - Eigendomsbewijs van ¼ van een stuk land, afkomstig van de kerkmeesters., 1504; 12; 1 charter
        regest nr. 192
        192 1504 December 1
        Kerkmeesters der parochiekerk in den Haghe verkoopen aan de priesters der memorie van een stuk land in den Haghe bij noorden hout, de kerk aangekomen bij testament van Cornelys Jacops zoon en Aechte, zijne echtgenoote.
        ... aldus gedaen opten eersten dach in December ao. XVc ende vier.
        Oorspr. (Inv. no. 12). Met het opgedrukte zegel van de kerk in groene was.
      - Stukken betreffende den eigendom van een huis voor mr. Jacop Willems zoon., 1515 en 1518; 13.1, 13.2; 2 charters (aaneengehecht)
        regesten nrs. 204 en 208
        - 1515, 13.1
          204 1515 September 13
          Schepenen van den Hage oorkonden, dat Cornelis Zybrants zoon verkoopt aan mr. Jacop Willems zoon en zijne echtgenoote een kamer en erf in de Schoelstraet,.
          Gescreven upten XIIIen dach van Septembri anno XVc ende vijfthiene.
          "Oorspr. (Inv. no. 13.1). Met geschonden schepenzegel van Meeus Heynricks zoon in groene was; dat van Wisse Jacops zoon verloren."
          Hieraan is vastgehecht de brief d.d. 1518 Februari 10 (zie reg. no. 208).
        - 1518, 13.2
          208 1518 Februari 10
          Schepenen in den Hage oorkonden, dat Cornelis Zybrants zoon beloofd heeft mr. Jacop Willems zoon en zijn echtgenoote het huis in de Scoelstraet te zullen vrijwaren, dat hij hun verkocht heeft blijkens een brief d.d. 13 September 1515, waarvoor hij ten onderpand stelt het huis en erf in de Scoelstraet, dat hij zelf bewoont.
          Gescreven opten tiensten dach in Februario XVc ende achtiene.
          Oorspr. (Inv. no. 13.2). Twee schepenzegels verloren.
          Deze brief is vastgehecht aan dien d.d. 1515 September 13 (zie reg. no. 204).
      - Eigendomsbewijs van 3 morgen land in Eskamp, afkomstig van Claes Willems zoon. Met oudere stukken betreffende dat land d.d. 1454-1503, 1517., 1454-1519; 14.1 - 14.4; 4 charters (aaneengehecht)
        regesten nrs. 211, 77, 159, 190 en 207
        - 1454, 14.4
          77 1454 Augustus 14
          Schepenen in den Hage oorkonden, dat Willem Ridder verkocht heeft aan Willem Philips zoon c. 3 morgen land in Etscamp.
          Ghescreven opten XIIIIsten dach in Augusto int jair ons Heren M CCCC vier ende vijftich.
          Oorspr. (Inv. no. 14.4). Het gemeen schepenzegel verloren.
          Hieraan zijn vastgehecht de brieven d.d. 1503 September 24, 1517 Mei 11 en 1489 Februari 10 (reg. nos. 190, 207 en 159).
        - 1489, 14.1
          159 1489 Februari 10
          Geryt Dircx zoon huurt voor 5 jaar van Claes Willems zoon c. 3 morgen land in Escamp.
          ... upten Xen dach van Februario int jaer ons Heeren duysent vierhondert neghen ende tachtich.
          Oorspr. (Inv. no. 14.1). Met geschonden zegel van mr. Willem Suyrmont, priester, in groene was.
          Dit charter is vastgehecht aan den brief d.d. 1454 Augustus 14 (zie reg. no. 77).
        - 1503, 14.3
          190 1503 September 24
          Willemtgen Jacob Claes' zoons, echtgenoote huurt als gevolmachtigde van haar man voor 10 jaar van Claes Willems zoon c. 3 morgen land, gelegen in Escamp.
          ... upten XXIIIIen dach in Septembri anno XVc ende drie.
          Oorspr. (Inv. no. 14.3). Met het geschonden zegel van mr. Willem Zuyrmont, priester, in groene was.
          Het charter is vastgehecht aan den brief d.d. 1454 Augustus 14 (zie reg. no. 77).
        - 1517, 14.2
          207 1517 Mei 11
          Schepenen van den Hage oorkonden, dat Jorys Claes' zoon, wonende aan de andere zijde van Loesduynen, huurt voor 5 jaar van Claes Willems zoon, wonende in den Hage, c. 17 hont lands in Escamp.
          Gescreven upten elften dach in Mey anno XVc ende seventien.
          Oorspr. (Inv. no. 14.2). Met het geschonden zegel van Wermbrecht Willems zoon in groene was, dat van Adriaen Gecryts zoon Paert verloren.
          In dorso de akte van overdracht van het land aan de memorieheeren in den Hage (zie reg. no. 211). Dit charter is vastgehecht aan den brief d.d. 1454 Augustus 14 (zie reg. no. 77).
          211 1519 Augustus 4
          Claes Willems zoon geeft aan de memorieheeren van de Sint Jacobs kerk in den Hage het land, nader vermeld in de huurcedel d.d. 1517 Mei 11 (zie reg. no. 207), op welker rugzijde dit geschreven is.
          Gescreven iden IIIIen dach Augusto anno negenthien.
          Opgenomen in dorso van den brief d.d. 1517 Mei 11 (zie reg. no. 207).
      - Eigendomsbewijs van twee huizen in den Haag en van twee renten, groot 4 en 2 pond Hollands jaarlijks, verzekerd op twee huizen in den Haag en op 5 morgen land in Voorburg, afkomstig van Gerrit, heer tot Assendelff., 1537; 15; 1 charter
        regest nr. 230
        230 1537 Januari 18
        Schepenen in den Haige oorkonden, dat Gerrit, heer tot Assendelft, Eemskerck en Cralingen, ridder, stadhouder van de leenen en eerste raad van den keizer, ter voldoening aan eene overeenkomst met de memorieheeren in den Haighe aan die heeren heeft getransporteerd eene rente van 4 pond Hollands jaarlijks uit een huis met erf in de Vliersteech, een huis aan de oostzijde van Jan Heynricks zoons straat, een huis aan de westzijde van dezelfde straat in den Haighe, en eene rente van 2 pond Hollands jaarlijks, verzekerd op 5 morgen land in Voorburch en op een huis en erf aan de Vischmarct in den Haighe.
        Opten achthiensten dach van Januario anno XVc zevenendertich naet scryven sbisdoms van Uuytrecht.
        "Oorspr. (Inv. no. 15). Met het zegel van Hillebrandt Ailbrechts zoon in groene as; dat van Kors Pieters zoon van der Beeck verloren."
      - Huurcedel van een stuk land., 1550; 16; 1 charter
        regest nr. 246
        246 1550 Augustus 39
        Heer Hubrecht Jans zoon Byle, pastoor van de Sint Jacobs kerk in den Hage, heer Jan Govers zoon, memoriemeester, heer Dirick Jacobs zoon alias Backsteen, heer Jan Claes' zoon en heer Jan Gerrets zoon, sleuteldragers van de memorie, verhuren aan Arent Haddeman, biervoerder, een stuk land aan de zuidzijde van tHagehout voor 15 jaar.
        Actum in den Hage in de Drie Haringen den XXX Augusti anno XVc vijftich.
        Oorspr. op papier (Inv. no. 16).
        Het stuk is een chirograaf.
      - Huurcedel van 3 morgen land. In dorso een huurcontract d.d. 1554., 1561; 17; 1 stuk
        regesten nrs. 254 en 268
        254 1554 Januari 2
        Geradt Haddeman huurt van de memorieheeren in den Hage 3 morgen lands ten westen van het Sint Elisabeth convent.
        Dit es ghesciet in den Haghe... den tweetsten January anno XVc vier ende vijftich stilo communi.
        Oorspr. op papier (Inv. no. 17). Met de handteekeningen van broeder Hubrecht Bile Jans zoon, pastoor, Jan Govards zoon, Cornelis Jacobs zoon, priesters, Cornelis Willems zoon, memoriemeester en sleuteldragers en Dirc Bacsteen. - In dorso een overdracht van de huur, d.d. 1561 November 27 (zie reg. no. 268).
        268 1561 November 27
        Vincent Huygens zoon (Mulock), pastoor van den Haghe, Jan Claes zoon, Jan Willems zoon, Lubeec Dirix zoon, memorieheeren van den Haghe, dragen over de huur van 3 morgen lands, gelegen westwaarts van Sinte Elysabeths zusterhuis van Lijsbeth Haddemans op Cornelis Ziers zoon Bleecker.
        Actum den XXVIIten Novembris anno XVc een ende tsestich.
        Opgenomen in dorso van reg. no. 254. Met de handteekeningen der genoemde memorieheeren.
      - Huurcedel van 1 morgen land., 1526; 18; 1 stuk
        regest nr. 216
        216 1526 April 23
        Florys Mees' zoon huurt van de memorieheeren in den Haghe 1 morgen land bij zuiden 't bosch voor 4 pond Hollands gedurende 9 jaar.
        Int jaer ons Heren duysent vijfhondert ses ende twintich stilo curie Trajectensis den XXIIIsten dach van Aprill.
        Oorspr. op papier (Inv. no. 18).
        Het stuk is een chirograaf en gecancelleerd.
      - Huurcedel van 20 hont land., 1530; 19; 1 stuk
        regest nr. 222
        222 1530 December 28
        Jan Dircx zoon huurt voor 12 jaar van de memorieheeren in den Hage 20 hont land, gelegen bij zuyden hout, voor 131/2 pond Hollands 's jaars.
        Upten XXVIIIen dach Decernbri anno XVc dertich.
        Oorspr. op papier (Inv. no. 19).
      - Stukken uit een proces tusschen de memorieheeren en Maritgen Dirick Jans zoon Pinten dochter inzake de erfpacht van 3 morgen land., 1569 en 1570; 20; 1 dossier
        regesten nrs. 25, 285, 286, 288, 289, 290, 292 en 293
        25 1423 October 10
        Schepenen in den Haghe oorkonden, dat Dierck Wouter Ossen zoon verklaard heeft schuldig te zijn aan Dirck IJsbrandts zoon eene rente van 7 pond 3 schellingen 10 penningen Hollands jaarlijks, verzekerd op 3 morgen land benoorden den Cortenbosch over de watering, welke hij van hem in erfpacht heeft ontvangen, en uit 9 morgen land ten westen van Wouter Ossens woning.
        Gescreven op sinte Victoris dach int jaer ons Heeren duusent vierhondert drie ende twintich.
        Afschrift d.d. 16 April 1569 (Inv. no. 20). Gecollationneerd door B. Ernst.
        285 1569 Februari 15
        Schepenen van den Hage wijzen vonnis in de zaak van de memoriemeesters aldaar tegen Maritgen Dirick Jans zoons Pinten dochter, in vrijwaring opkomend voor Ghijs Pieters zoon van Borch, inzake de erfpacht van 3 morgen land benoorden den Cortenbosch over de Watering, en wijzen den memoriemeesters hun eisch toe met vervallenverklaring van den gedaagde van de erfpacht.
        Aldus gedaen ... opten vijftienden dach Februarii anno XVc negen ende tzestich nae gemeen scryven.
        Oorspr. op papier (Inv. no. 20). Met geschonden gemeen schepenzegel in groene was.
        286 1569 Maart 12
        De griffie van het Hof van Hollant oorkondt, dat heer Huych Joris', memoriemeester in den Haghe, Gerrit Doede zoon procureur heeft gesteld in de zaak van de heeren van de memorie tegen Marytgen Dierck Jans zoons Pinten dochter.
        Actum den XIIen Martii anno XVc LXVIII stilo curie.
        Oorspr. (Inv. no. 20).
        288 1569 Juli 8
        B. Ernst (griffier van het Hof van Holland) oorkondt, dat Gerrit Doede zoon als procureur van de memoriemeesters van de Sint Jacobskerk ter eenre en Pieter Jans zoon Kinderen als procureur van Maritgen Dirck Jans zoons weduwe te Delft ter andere zijde hunne memorie hebben ingediend.
        Actum den VIIIen July LXIX.
        289 1569 (voor December 16)